臺灣基隆地方法院刑事判決
  111年度易字第234號
公  訴  人  臺灣基隆地方檢察署檢察官
被      告  彭俊寬


上列被告因過失傷害案件，經檢察官提起公訴（111年度偵續一
字第1號），本院判決如下：
    主  文
彭俊寬犯過失傷害罪，處拘役貳拾日，如易科罰金，以新臺幣
壹仟元折算壹日。 
    事  實
一、彭俊寬於民國109年4月28日上午9時許，持悠遊卡敬老優待
    票（卡號詳卷，下稱敬老卡）於址設基隆市○○區○○街0號之
    交通部臺灣鐵路管理局七堵車站（下稱七堵車站）刷卡進站
    ，斯時於七堵車站擔任站務佐理之張富賓察覺彭俊寬係持敬
    老優待票進站，因無法確認彭俊寬是否確係年滿65歲之人，
    乃要求彭俊寬出示證明文件供其查驗，詎彭俊寬拒不配合，
    執意搭乘電梯前往月台搭乘火車，張富賓乃跟隨彭俊寬至電
    梯內，要求彭俊寬出示證明文件，詎彭俊寬明知電梯內空間
    狹窄，且電梯內設有扶手，若他人突受外力推擠，極易因不
    慎撞及扶手而受傷，故應避免在該等處所突以外力施加他人
    ，而衡諸當時情形，並無不能注意之情事，詎彭俊寬竟疏未
    注意及此，貿然在該處徒手推擠張富賓，致張富賓撞及電梯
    內之扶手，並受有腹壁挫傷之傷害。
二、案經張富賓訴由臺灣基隆地方檢察署檢察官偵查起訴。
    理  由
壹、程序部分：
    本案據以認定被告彭俊寬犯罪之供述證據，公訴人及被告在
    本院審理時均未爭執其證據能力，復經本院審酌認該等證據
    之作成並無違法、不當或顯不可信之情況，而非供述證據亦
    非公務員違背法定程序所取得，依刑事訴訟法第159條之5第
    2項、第158條之4規定反面解釋，均有證據能力，合先敘明
    。
貳、實體部分：
一、訊據被告矢口否認有何過失傷害犯行，辯稱：我沒有把張富
    賓推去撞扶手，而且依照扶手的高度，張富賓的腹部不會撞
    到，張富賓若撞到，也應該是背部，而不是腹部。我當時一
    碰到張富賓，張富賓就高喊打人，喊完後張富賓就退開，退
    開後他的同事才陸續過來，張富賓當時蹲下來，好像很痛苦
    ，副站長就說他有看到這一幕，但當時張富賓眼睛其實在看
    監視器，確定自己有沒有入鏡。再者，車站裡的監視器畫面
    有時會放大或者縮小，畫面會變得模糊，不足以證明此事之
    客觀經過云云。惟查：
  ㈠被告於109年4月28日上午9時許，持敬老卡於七堵車站刷卡進
    站，時任七堵車站站務佐理之張富賓察覺被告係持敬老卡進
    站，因無法確認被告是否確係年滿65歲之人，乃要求被告出
    示證明文件供其查驗，詎被告拒不配合，執意搭乘電梯前往
    月台搭乘火車，張富賓乃跟隨被告至電梯內，要求被告出示
    證明文件，嗣被告在電梯內徒手推擠張富賓，致張富賓撞及
    電梯內之扶手，並受有腹壁挫傷之傷害等節，有下列證據可
    佐：
　⒈證人即告訴人張富賓於偵訊時證稱：案發時我在七堵車站擔
    任站務佐理，負責工作為剪、收車票並查驗乘客證件，我不
    認識被告，過往也沒有恩怨。被告當天係持敬老票進站，我
    聽到機器感應票卡發出敬老票的聲音後，因為無法從外觀辨
    識被告是否年滿65歲，所以我上前要求被告出示身分證件，
    結果被告拒絕配合，並試圖搭電梯欲前往月台搭車，我就繼
    續跟在被告身後，並重申要求被告出示證件，而在我們兩人
    走到電梯門口時，被告突然把我推進打開的電梯內，我的腹
    部撞擊到電梯内的鐵欄杆，致我腹壁挫傷，嗣被告又多次試
    圖將我推出電梯門外，我驗傷結果中另有下唇挫傷之傷勢，
    此部分因時間久遠，我已不記得是如何造成。李梅璣副站長
    將被告帶離時，我就在電梯口蹲下，因為當時我感覺腹部相
    當疼痛等語（見臺灣基隆地方檢察署109年度他字第720號卷
    ＜下稱他卷＞第85頁至第86頁，同署110年度偵續字第30號卷＜
    下稱偵續卷一＞第92頁，同署111年度偵續一字第1號卷＜下稱
    偵續卷二＞第139頁至第140頁）。
　⒉證人即時任七堵車站副站長之李梅璣於偵詢時證稱：案發當
    日我擔任七堵車站副站長，那時聽到外面有吵雜聲，也有旅
    客在叫喊，似乎張富賓有喊無線電，但時間太久我不確定，
    所以我就從辦公室走出來看，朝旅客指的方向，也就是電梯
    口那邊趕過去，我走過去時，因為角度關係，我沒有看到他
    們如何拉扯，一直走到電梯門口外，就看到張富賓從電梯間
    退出來，並蹲在電梯口外，我詢問張富賓有無怎樣，張富賓
    當下沒有說什麼，只說要請警方處理。我抵達時，張富賓與
    被告已經分開，至於他們是怎麼分開的，我不是很確定。事
    發後，我有跟被告聊一下，並陪他們兩人去警局，被告說他
    已經70幾歲，先前已經出示過證件好幾次，這次是趕著要上
    班，不想再出示證件，張富賓則堅持被告要提出證件，張富
    賓的工作態度是比較認真一點。被告是使用悠遊卡，有優待
    票，通過閘道口機器時會出現兩次聲響，站務人員聽到這種
    聲音後，就會請旅客出示證件等語（見偵續卷一第109頁至
    第110頁）。
　⒊證人即七堵車站副站長汪怡瑋於警詢時證稱：案發當日迄今
    我擔任七堵車站副站長，張富賓是站務佐理。當天我是接獲
    服務臺通知後才到現場，所以沒有親眼看見事發經過。我提
    供的監視器錄影畫面内容，均是在七堵車站內監視器主機備
    份所得，均無竄改。我不認識本案被告，亦無仇怨，我有親
    自看過監視器畫面等語（見他卷第43頁至第45頁）。
　⒋經核上開證人所證內容，並無相互牴觸之處，且張富賓所證
    內容，亦無反覆不一之情。另張富賓受有腹壁挫傷傷害之事
    實，亦有長庚醫療財團法人基隆長庚紀念醫院109年4月28日
    診斷證明書1份在卷可憑（見他卷第9頁）。又上開客觀經過
    ，業據檢察官當庭勘驗汪怡瑋出具之事發當日監視器錄影檔
    案，並予被告表示意見，勘驗結果核與上開證人證述內容相
    符，此有勘驗筆錄及附圖1份在卷足憑（見偵續卷二第149頁
    至第159頁）。綜上，足認前揭證人證述之事發經過，並非
    虛妄，故此部分事實堪以認定。
  ㈡刑法第13條第2項之不確定故意（學理上亦稱間接故意、未必
    故意），與第14條第2項之有認識過失，及第17條之加重結
    果犯，法文之中，皆有「預見」二字，乃指基於經驗法則、
    論理法則，可以預料得見如何之行為，將會有一定結果發生
    之可能，而其區別，端在前者之行為人，對於構成犯罪之事
    實（包含行為與結果，即被害之人、物和發生之事），預見
    其發生，而此發生不違背本意，存有「認識」及容任發生之
    「意欲」要素；中者，係行為人對於構成犯罪之事實，雖然
    預見可能發生，卻具有確定其不會發生之信念，亦即祇有「
    認識」，但欠缺希望或容任發生之「意欲」要素；後者，則
    就構成犯罪的基本行為具有故意，但對於該行為所惹起之加
    重結果，主觀上沒有預見，然而按諸客觀情形，當能預見，
    始就此前行為之故意外加後結果之過失，合併評價、加重其
    刑，斯亦承續同法第12條所定「行為非出於故意或過失者，
    不罰」、「過失行為之處罰，以有特別規定者，為限」之法
    理而為規範。易言之，前二者（不確定故意及有認識過失）
    行為人均有認識，並預見行為所可能引發之結果，祇是一為
    容任其發生，一為確信不致發生；後二者（有認識之過失犯
    與加重結果犯）行為人主觀上，皆缺少發生結果之「意欲」
    ，但一為並確信結果不會發生，一為超出預期、發生結果，
    符合客觀因果（最高法院100年度台上字第3890號判決意旨
    參照）。查：
  ⒈事發地點之電梯內空間狹窄，且電梯內設有扶手乙節，有勘
    驗筆錄附圖1份在卷可稽（見偵續卷二第153頁至第159頁）
    。被告為智識程度正常之成年人，自應知若於該處突以外力
    施加他人，極易因不慎撞及扶手而受傷，而參酌當時情形，
    被告並無不能注意之情事，詎被告貿然於該處徒手推擠張富
    賓，致張富賓撞及電梯內之扶手，並受有腹壁挫傷之傷害，
    雖以被告行為之客觀態樣視之，無法逕認其主觀上有希望或
    容任張富賓受傷結果發生之意，惟其就本件事故應負過失責
    任，仍為灼然。
  ⒉被告雖辯稱依當時狀況，張富賓之腹部不會撞及電梯內之扶
    手云云。惟張富賓確因受被告推擠，致其身體突然往電梯內
    之扶手處靠近，且張富賓係因被告此舉而受有腹壁挫傷之傷
    害等情，除據張富賓證述在卷外（見偵續卷二第139頁），
    亦有勘驗筆錄附圖1張可證（見偵續卷二第153頁下方），此
    外，尚有上開診斷證明書1份可憑（見他卷第9頁）。故被告
    之過失行為，與張富賓所受之腹壁挫傷傷害間，具有相當因
    果關係乙節，自堪認定。
  ⒊被告固另辯稱卷附監視器畫面無法呈現當時事發經過云云。
    然於本案偵查時，檢察官業已當庭勘驗事發當日之監視器錄
    影檔案，並予被告表示意見，被告斯時並未主張該檔案有何
    異樣，此有訊問暨勘驗筆錄1份在卷足證（見偵續卷二第149
    頁至第151頁）。而汪怡瑋業於警詢時證稱：我提供的監視
    器錄影畫面内容，均是在七堵車站內監視器主機備份所得，
    均無竄改，我不認識本案被告，亦無仇怨等語甚明（見他卷
    第44頁），是汪怡瑋應無提供難以辨識或業經竄改之檔案之
    動機。又自卷附之勘驗筆錄附圖觀之（見偵續卷二第153頁
    至第159頁），汪怡瑋提供之監視器錄影檔案，畫面並無縮
    放或模糊之情。是被告於本院審理時，空言泛指本件監視器
    畫面無法呈現當時事發經過云云，自非可採。
  ㈢綜上所述，被告所辯各節，要屬臨訟卸責之詞，無足採信。
    本案事證明確，被告犯行堪以認定，應予依法論科。
  ㈣又當事人、代理人、辯護人或輔佐人聲請調查之證據，法院
    認為不必要者，得以裁定駁回之；下列情形，應認為不必要
    ：一、不能調查者。三、待證事實已臻明瞭無再調查之必要
    者。刑事訴訟法第163條之2第1項、第2項第1、3款定有明文
    。被告雖聲請本院向七堵車站調閱事發當日之監視器錄影檔
    案，惟因事發已逾2年，七堵車站監視器畫面之内存影像已
    遭覆蓋，且查無相關備份乙節，有交通部臺灣鐵路管理局臺
    北運務段七堵站111年6月23日七堵站字第1110000699號函1
    紙在卷可考（見本院卷第73頁），故性質上屬不能調查之證
    據，且上開待證事實已臻明瞭，揆諸前揭規定，上開調查證
    據之聲請亦無必要，爰不予調查，併此敘明。
二、論罪科刑：
    核被告所為，係犯刑法第284條前段之過失傷害罪。爰以行
    為人之責任為基礎，審酌被告前無任何犯罪科刑處罰紀錄，
    有其臺灣高等法院被告前案紀錄表在卷可憑，素行尚佳；然
    其疏未注意本件事發地點之客觀狀況，貿然於該處徒手推擠
    張富賓，致張富賓撞及電梯內之扶手，所為已有不該，且被
    告犯後始終否認犯行，復迄未與張富賓達成和解，賠償張富
    賓所受之損害，犯後態度不佳，另參酌其大學畢業之教育程
    度、無業、家境貧寒且無須撫養親屬之生活狀況（見他卷第
    35頁被告警詢筆錄受詢問人欄，本院卷第87頁被告於本院審
    理時之自述）、張富賓所受傷勢狀況等一切情狀，量處如主
    文所示之刑，並諭知易科罰金之折算標準，以示懲儆。
據上論斷，應依刑事訴訟法第299條第1項前段，判決如主文。
本案經檢察官陳淑玲提起公訴，檢察官林明志到庭執行職務。
中　　華　　民　　國　　111 　年　　7 　　月　　28　　日
                  刑事第四庭  法  官    謝昀芳
以上正本證明與原本無異。
如不服本判決，應於收受判決後20日內向本院提出上訴書狀，並
應敘述具體理由。其未敘述上訴理由者，應於上訴期間屆滿後20
日內向本院補提理由書（均須按他造當事人之人數附繕本）。「
切勿逕送上級法院」。
中　　華　　民　　國　　111 　年　　7 　　月　　28　　日
                              書記官    陳維仁
附錄本案論罪科刑法條：
刑法第284條
因過失傷害人者，處 1 年以下有期徒刑、拘役或 10 萬元以下
罰金；致重傷者，處 3 年以下有期徒刑、拘役或 30 萬元以下
罰金。